【裁判字號】    89,台上,373
【裁判日期】    890120
【裁判案由】    偽造文書
【裁判全文】
最高法院刑事判決                                八十九年度台上字第三七三號
    上  訴  人  甲○○
右上訴人因李慶樹自訴偽造文書案件，不服台灣高等法院中華民國八十八年十一月二
十三日第二審更審判決（八十八年度上更(二)字第四四五號，自訴案號：台灣桃園地方
法院八十三年度自字第二三九號），提起上訴，本院判決如左：
    主  文
上訴駁回。
    理  由
按刑事訴訟法第三百七十七條規定，上訴於第三審法院，非以判決違背法令為理由，
不得為之。是提起第三審上訴，應以原判決違背法令為理由，係屬法定要件。如果上
訴理由狀並未依據卷內訴訟資料，具體指摘原判決不適用何種法則或如何適用不當，
或所指摘原判決違法情事，顯與法律規定得為第三審上訴理由之違法情形，不相適合
時，均應認其上訴為違背法律上之程式，予以駁回。本件上訴意旨略稱：(一)原判決主
文記載上訴人係行使變造私文書罪，未依法將「供犯罪所用之物」宣告沒收，顯然
違法。(二)依自訴人李慶樹、證人陳寶援、林月香等人之供述，足證本件收據係進入經
理室時改的，若真有變造，亦絕非上訴人一人獨自變造，自訴人僅因上訴人與伊有直
接之接洽行為，始針對上訴人追究責任，原判決對此有利於上訴人之證據漏未調查，
且未說明不採之理由，自屬違法。(三)依陳寶援所述服務費４％上訴人無權劃掉，公司
也不會同意，因此劃掉服務費４％，改為另議，本身即不生修改效力，事後不管何人
將其回復，自不生變造問題云云。惟查原判決綜核卷內證據資料，認定上訴人有變造
文書犯行，因而撤銷第一審關於上訴人部分不當之判決，改判論處上訴人甲○○行使
變造私文書，足以生損害於他人罪刑（緩刑），已詳其調查證據之結果及其取捨證
據認定之理由，並說明上訴人所辯伊先前與自訴人議定之服務費為房價之百分之四，
因自訴人要求另行議定，而擅自於訂金收據上劃去４％字樣，另加註「另議」，嗣經
雙方溝通後仍同意服務費維持原先之百分之四，故將「另議」二字劃去等語，顯非實
在；又證人呂地利、郭相欽、柯煌榮等均不能證明陳寶援有塗改變造訂金收據情事，
則上訴人所稱訂金收據係陳寶援塗改，因受公司法務人員之教導始未供出實情云云，
非可採信，分別於判決理由內予以指駁，就形式上觀察，原判決並無違背法令情形。
至本件變造之私文書即訂金收據並非屬於上訴人所有，原判決未諭知沒收，揆諸刑法
第三十八條第一項第二款、第三項前段之規定，並無不合。次查採證認事乃事實審法
院之職權，苟其證據之取捨及事實之認定並不違背論理法則及經驗法則，即不容任意
指為違法而執為適法之第三審上訴理由。上訴意旨置原判決之明白論斷於不顧，仍執
陳詞，否認犯罪，乃單純事實之爭執，又未依據卷內訴訟資料對原判決究竟如何違背
法令為具體之指摘，徒憑己見就原判決已說明事項或屬原審採證認事職權之適法行使
，任意指摘為違法，自不得據為第三審上訴之合法理由。其上訴違背法律上之程式，
應予駁回。
據上論結，應依刑事訴訟法第三百九十五條前段，判決如主文。
中      華      民      國    八十九    年      一      月     二十     日
                              最高法院刑事第二庭
                                  審判長法官  莊  來  成
                                        法官  呂  潮  澤
                                        法官  謝  俊  雄
                                        法官  白  文  漳
                                        法官  蘇  振  堂
      右正本證明與原本無異
                                              書  記  官
中      華      民      國    八十九    年      一      月    二十七    日


司法院資訊處製作；財團法人民間司法改革基金會備份。
